【裁判字號】    89,判,96
【裁判日期】    890114
【裁判案由】    採取土石
【裁判全文】
行  政  法  院  判  決                              八十九年度判字第九六號
    再 審原 告  振益開發工程有限公司
    代  表  人  甲  ○
    再 審被 告  宜蘭縣政府
右當事人間因採取土石事件，再審原告對本院中華民國八十七年十一月六日八十七年
度判字第二二四四號判決，依行政訴訟法第二十八條第七款事由，提起再審之訴部分
，本院判決如左︰
    主  文
再審之訴駁回。
    事  實
緣再審原告於民國（下同）八十四年十一月十六日向再審被告申請採取宜蘭縣冬山鄉
○○段八七地號附近羅東溪河川公地土石，經再審被告於八十五年三月二十六日以八
五府建水字第三一四九一號函否准。再審原告不服，循序提起行政訴訟，經本院以八
十六年度判字第二二六六號判決駁回其訴確定在案。再審原告對該判決，以有行政訴
訟法第二十八條第一、十款事由，提起再審之訴。復經本院以八十七年度判字第四九
五號判決駁回其再審之訴。再審原告又以上開判決有行政訴訟法第二十八條第一款再
審事由，提起再審之訴，本院以八十七年度判字第二二四四號判決（以下稱原判決）
駁回其再審之訴。茲再審原告又以原判決有行政訴訟法第二十八條第七款事由，提起
再審之訴。爰摘兩造訴辯意旨於次：
再審原告起訴意旨略稱︰按行政訴訟法第二十八條第七款規定「為判決基礎證物，係
偽造或變造者。」再審被告於八十四年七月三日八四府建水字第○七五五七○號函所
附許可種植位置之區域圖，可見再審原告申請採取砂石之區域河相呈現Ｌ型。又水流
由柯子林堤防偏向廣興堤防，害廣興堤防之堤身，如依據採石計畫疏濬河道，則台
灣省水利局第一工程處即不須以數百粒三腳鼎形塊作為緊急防護堤身。而再審原告於
八十四年一月十三日之現場二處攝照相片足證再審原告所申請砂石可採區域並非順暢
之河川，由此可見再審被告於八十四年十一月二十九日現場會勘，事後自行填寫之會
勘紀錄會審事項第五點及綜合結論第三款：「於順暢之河川」等詞，屬變造，顯與事
實相違背。合於上開再審事由。為此提起再審之訴，敬請鈞院派員調查現場，證明會
勘紀錄登載變造之事實，並准許將鈞院八十六年度判字第二二六六號、八十七年度判
字第四九五號及八十七年度判字第二二四四號判決，予以廢棄。並將原處分及一再訴
願決定，予以撤銷等語。
再審被告答辯意旨略謂︰再審被告與台灣省水利局等單位於會勘時，乃就事實，實地
勘查後考量對周遭水利影響而記載，並無再審原告所述變造會勘紀錄等情事。況再審
原告提供之照片係八十四年一月十三日所攝，與會勘日期八十四年十一月二十九日不
符，再審原告所指，實不足採。請賜予駁回再審之訴等語。
    理  由
按「所謂為判決基礎之證物係偽造或變造者，係指其偽造或變造構成刑事上之犯罪而
言，具此種偽造或變造之行為，應以宣告有罪之判決已確定，或其刑事訴訟不能開始
或續行，非因證據不足者為限。」本院七十六年判字第一四五一號著有判例。本件再
審原告主張再審被告於八十四年十一月二十九日會勘現場後，偽造變造會勘紀錄會審
事項第五點及綜合結論第三款。有行政訴訟法第二十八條第七款再審事由。惟查並無
刑事訴訟有罪之確定判決或任何刑事訟訴存在之提出。揆之上開判例，其所提之再審
，不能認為有理由，應予以駁回。至於再審原告同時以行政訴訟法第二十八條第一款
事由之再審之訴，另以裁定駁回，併此明。
據上論結，本件再審之訴為無理由，爰依行政訴訟法第三十三條、民事訴訟法第五百
零二條第二項，判決如主文。
中    華    民    國     八十九      年      一      月      十四       日
                    行 政 法 院 第 四 庭
                                審 判 長 評  事      葉  振  權
                                         評  事      吳  錦  龍
                                         評  事      趙  永  康
                                         評  事      尤  三  謀
                                         評  事      陳  光  秀
右  正  本  證  明  與  原  本  無  異
                                         法院書記官  彭  秀  玲
中    華    民    國     八十九      年      一      月      十五       日


司法院資訊處製作；財團法人民間司法改革基金會備份。
